【裁判字號】    90,上易,3864
【裁判日期】    900130
【裁判案由】    違反公司法
【裁判全文】
臺灣高等法院刑事判決                            九十年度上易字第三八六四號
    上  訴  人  臺灣臺北地方法院檢察署檢察官
    被      告  戊○○
右上訴人因被告違反公司法案件，不服臺灣臺北地方法院九十年度易字第一三三三號
，中華民國九十年九月十九日第一審判決（起訴案號：臺灣臺北地方法院檢察署九十
年度偵字第六四六五號）提起上訴，本院判決如左：
    主  文
原判決撤銷。
本件免訴。
    事  實
一、戊○○係溫馨視聽歌唱有限公司（以下簡稱溫馨公司）負責人，明知該公司所登
    記之業務，僅止於提供伴唱視聽設備供人歌唱及洋酒食品飲料買賣，不包括酒吧
    業務，竟自民國（下同）八十九年十二月間起，在台北市○○○路一八三號地下
    一樓經營登記範圍以外之酒吧業務，嗣於九十年二月八日二十三時三十分許在上
    址為警查獲。
二、案經台北市政府移送臺灣臺北地方法院檢察署檢察官偵查起訴。
    理  由
一、被告戊○○於本院審理時未到庭，其於原審及本院調查時固坦承於前開時地經營
    溫馨公司並擔任負責人等情不諱，惟矢口否認有經營登記範圍以外之酒吧業務犯
    行，辯稱：溫馨公司係經營提供伴唱視聽設備供人歌唱及洋酒食品飲料買賣酒店
    業務，店內女服務員只單純進行清理桌面等服務，並未陪侍客人，故非屬有女陪
    侍之酒吧業務等語。惟查：
(一)被告係溫馨公司負責人，該公司登記之營業項目為「提供伴唱視聽設備供人歌唱
    及洋酒食品飲料買賣」，屬「餐館業」及「飲酒店業」，並不包括酒吧業務（聲
    請書誤載為飲酒店業務）等情，為被告所自承，並有該公司公司基本資料查詢電
    腦列印表在卷為憑。又依經濟部商業司編定之公司行號營業項目代碼表，「飲酒
    店業」係指從事含酒精性飲料之餐飲供應，但無提供陪酒員之行業，包括啤酒屋
    、飲酒店等，「酒吧業」則係指提供場所，備有服務生陪侍，供應酒類或其他飲
    料之營利事業，有台北市商業管理處九十年五月十六日北市商一字第九○六三一
    四六一○○號函附卷可憑（見偵查卷第二十九頁）。
(二)溫馨公司於九十年二月八日二十三時三十分許在上址為警臨檢時，店內計有出納
    林梅芬、廚師兼吧檯蔡水德、服務生李文欽、服務生毛鏡精及花名maggie之女子
    丁○○、甲○ (小錚)、王彩螢 (小凡)、柯雅芬 (小曼)、關豫乎 (小平)、乙○
    ○ (小芳)、丙○○ (嘉嘉)、康敏琦 (康康)、王彩夏 (薇薇)，有臨檢現場名冊
    在卷為憑，是以當時該店內之服務生僅有李文欽及毛鏡精，另取有花名之前開小
    姐均係坐檯陪侍之服務生，否則依前開臨檢記錄所載，該店營業面積約九十坪，
    乃竟僱用前開女子九名擔任服務生，且均取有花名，豈非有悖常情。
(三)證人即執行臨檢勤務之警員范振原於原審證稱：「進入時，有看到小姐坐在旁邊
    倒酒，但他們看到警員到場就離開，我們不能確定是否有陪侍，．．．（問：通
    常警員臨檢時認為有陪侍之情形為何？）小姐坐在客人旁邊飲酒作樂，我們才認
    為有陪侍，．．．當時桌上酒杯很多，我不能確定是否有服務員的酒杯」等語（
    原審九十年八月十六日審判筆錄），另證人即執行臨檢勤務之警員郭進龍於原審
    亦證稱：「因為裡面設有小舞池、鋼琴演奏，並設有包廂供不特定人飲酒消費，
    所以於營業項目下記載飲酒店及酒吧業務」等語（原審九十年九月六日審判筆錄
    ），足見該店內設有小舞池，且有小姐陪侍坐檯倒酒，足認前開公司係經營提供
    場所，備有服務生陪侍，並供應酒類或其他飲料之營利事業無疑。
(四)至證人警員郭進龍於原審固另證稱：「（問：當天下樓有無看到女服務生與客人
    同坐？）沒有．．．（問：現場有無看到女服務生陪侍？）沒有」等語（原審九
    十年九月六日審判筆錄），證人姚乃甄於偵查中證稱：「．．．坊內業務是提供
    包廂和現場ＫＴＶ，有賣酒，鋼琴吧台，現場鋼琴演奏，有服務生收拾桌面，並
    無坐檯，賣酒是現場賣，也可以帶走，八十九年十二月開始營業迄今等語（偵查
    卷第二十四頁背面參照），證人甲○、王彩螢、乙○○於本院調查時均證稱：彼
    等僅係擔任服務生，並無坐檯陪侍情形云云，惟與前開證據不符，自不足採。
(五)綜上所述，被告所辯無非空言，不足採信。本件事證明確，被告犯行固堪認定。
二、但按「案件有左列情形之一者，應諭知免訴之判決：．．．四、犯罪後之法律已
    廢止其刑罰者。」，刑事訴訟法第三百零二條第四款項定有明文。查被告犯罪後
    ，公司法業於九十年十一月十二日經修正公布，並於同年月十四日生效，新修正
    公司法第十五條第一、二項係規定：「公司之資金，除有左列各款情形外，不得
    貸與股東或任何他人：一、公司間或與行號間有業務往來者。二、公司間或與行
    號間有短期融通資金之必要者。融資金額不得超過貸與企業淨值的百分之四十。
    公司負責人違反前項規定時，應與借用人連帶負返還責任；如公司受有損害者，
    亦應由其負損害賠償責任。」，並將修正前公司法第十五條第一項、第三項規定
    ：「公司不得經營登記範圍以外之業務。」、「公司負責人違反前二項規定時，
    各處一年以下有期徒刑、拘役或科或併科新臺幣十五萬元以下罰金，並賠償公司
    因此所受之損害。」之刑罰廢止，是以被告犯罪後之法律既已廢止其刑罰，揆諸
    上開規定，自應為免訴之諭知。
三、原判決未詳為審究，遽以不能證明被告犯罪為由，諭知被告無罪之判決，尚有違
    誤。公訴人上訴，指摘原判決諭知被告無罪不當，雖非無理由，但查原判決既有
    上開可議，要屬無可維持，應予撤銷改判，並依法諭知本件免訴之判決。
四、被告經合法傳喚無正當理由不到庭，爰不待其陳述逕行判決。
據上論斷，應依刑事訴訟法第三百六十九條第一項前段、第三百六十四條、第三百七
十一條第、三百零二條第四款，判決如主文。
本案經檢察官曾忠己到庭執行職務。
中      華      民      國     九十     年      一      月      三十    日
                              臺灣高等法院刑事第六庭
                          審判長法  官  陳  春  秋
                                        法  官  徐  培  元
                                        法  官  高  明  哲
右正本證明與原本無異。
不得上訴。
                                        書記官  李  垂  福
中      華      民      國     九十     年      一      月      三十    日


司法院資訊處製作；財團法人民間司法改革基金會備份。
